【裁判字號】    95,交聲,638
【裁判日期】    951229
【裁判案由】    聲明異議
【裁判全文】
臺灣高雄地方法院交通事件裁定         95年度交聲字第638號
    處分機關     交通部公路總局高雄區監理所
    異  議  人   乙○○
    即受處分人
上列受處分人對交通部公路總局高雄區監理所95年8 月30日所為
裁決（原處分案號：高監營裁字裁80-Z00000000號），聲明異議
，本院裁定如下：
    主  文
原處分撤銷。
乙○○不罰。
    理  由
一、原處分以：受處分人乙○○於民國（下同）95年7 月17日11
    時28分許，在國道一號南下117 公里處，行駛高速公路未依
    規定行駛車道（慢速大型車違規行駛內側車道），因而依道
    路交通管理處罰條例第33條第1 項第3 款規定，處罰鍰新台
    幣4千元，並依同條例第63條第1項記違規點數1點。
二、異議意旨則以：受處分人在上開裁決書所載之違規時間、地
    點，因當時南下頭份匝道處，有許多部車輛上來，受處分人
    行駛在外側車道的中線車道，禮讓由匝道上來的車輛行駛，
    並逐漸超越在受處分人之前方外側車道的其他大型車及慢速
    車，因無安全的行車距離可變換切入外側車道，乃持續提高
    速度行進，並非不變換車道切入外側車道；現在警車都配有
    先進之蒐證器材，受處分人如有違規，應有錄影蒐證整個過
    程等語。
三、依88年2 月3 日修正公布自90年1 月1 日施行之行政程序法
    第43條規定「行政機關為處分或其他行政行為，應斟酌全部
    陳述與調查事實及證據之結果，依論理及經驗法則判斷事實
    之真偽，並將其決定及理由告知當事人」，是認人民有無違
    反法律上義務，原則上仍應由行政處分機關負舉證責任，此
    觀87年10月28日修正公布自89年7 月1 日施行之行政訴訟法
    第136 條亦規定準用民事訴訟法第277 條「當事人主張有利
    於己之事實者，就其事實有舉證之責任。但法律別有規定，
    或依其情形顯失公平者，不在此限。」之規定明。又按道路
    交通案件案件處理辦法第4 條第1 項規定「聲明異議案件之
    處理，除準用刑事訴訟法有關規定外，依本辦法之規定處理
    之。」，而刑事訴訟法第154 條第2 項亦規定「犯罪事實應
    依證據認定之，無證據不得認定犯罪事實」。綜合上述，行
    政處分機關就人民有無違反法律上義務之事實應先負舉證責
    任。是無論舉發機關以何種方式舉發違規，均應由行政機關
    就違規事實先負舉證責任。
四、經查，原處分機關認異議人即受處分人乙○○於95年7 月17
    日上午11時28分許，駕駛車牌號碼800-FA營業一般大客車，
    行經國道一號高速公路南向117 公里處時，於三線車道大型
    車沿途占用中線車道行駛（南下11 0公里至116 公里）違規
    之事實，係以舉發違反道路交通管理事件通知單即舉發通知
    單為證，並未能提供舉發時之違規照片或攝錄影資料等證據
    以資佐憑，且本院依職權傳訊證人即製作本件舉發通知單之
    警員甲○○到庭證述：「（你有無蒐證﹖）因為沒有發數位
    相機，所以沒有拍照。」等語（本院95年11月17日訊問筆錄
    ），雖然證人徐鴻佳證稱於異議人違規時，有攔下異議人所
    駕駛的車子，以錄音筆錄音異議人之陳述為證，惟經本院當
    庭播放證人所提出之錄音筆，因與本院播放設備不相容而無
    法播放，經本院告知證人轉錄其錄音筆內容送院，嗣經本院
    勘驗結果：「該捲錄音帶錄音過程雜音過多，即使有聽到對
    話聲，亦聽不清楚談話內容為何，而且談話內容斷斷續續，
    無法知道談話內容為何，故勘驗內容不能知悉異議人是否有
    承認違規」，而異議人於本院訊問時亦否認有承認違規之情
    事，此有訊問筆錄及上開錄音帶勘驗結果在卷可憑，則本件
    除舉發警員甲○○佳目睹外，並無其他補強證據，而當日員
    警雖係突發臨時狀況而未拍照或攝影等方法加以舉證。惟以
    現今電子科技器材之發達及相機（包括數位相機）之普及，
    執法人員以拍照或攝影之方式就駕駛人交通違規事實予以舉
    證，已非難事，更易為民眾所信服及不易產生爭議。綜上所
    述，公路主管機關對於人民科處罰鍰，既係對於人民財產權
    之侵害，自必須確實證明其有違規之事實，倘未能舉證證明
    ，其處罰即不能認為有理由。是原處分機關認異議人有裁決
    書上所載違規事實，既未能提出確切證據以資證明，自難認
    異議人確有上開違規行為。受處人本件之異議，為有理由，
    自應由本院將原處分撤銷，另諭知異議人不罰。
據上論斷，應依道路交通案件處理辦法第20條前段，裁定如主文
。
中    華    民    國    95    年    12    月    29    日
                        交通法庭   法  官  邱永貴
以上正本證明與原本無異。
如不服本裁定，應於收受送達後5 日內向本院提出抗告狀。
中    華    民    國    95    年    12    月    29    日
                                   書記官  盧聰明


司法院資訊處製作；財團法人民間司法改革基金會備份。
